【裁判字號】    95,抗,355
【裁判日期】    951221
【裁判案由】    確定執行費用
【裁判全文】
臺灣高等法院臺南分院民事裁定           95年度抗字第355號
 抗  告  人   乙○○
（即債權人）
 相  對  人   甲○○
（即債務人）
上列抗告人因與相對人間確定執行費用事件，對於中華民國95
年10月27日台灣嘉義地方法院所為裁定（95年度執聲字第58號）
，提起抗告，本院裁定如下：
    主    文
抗告駁回。
抗告訴訟費用由抗告人負擔。
    理    由
一、抗告人抗告意旨略以：債務人即相對人於原執行法院抗告狀
    中所陳其於民國（下同）95年8月31日至現場強制執行前已
    自行拆除執行標的等語，並非屬實。蓋因執行當日，系爭執
    行標的尚有房屋經拆除而附著於土地上之樑柱鋼筋及拆除後
    遺存之廢棄物，未為拆除及清運，且果如債務人所陳，債務
    人已自行拆除執行標的，則於執行當日，基於經驗法則及事
    理之常，即可向執行法院陳明並請求記明執行筆錄，聲明不
    負擔打石及剷土工資與執行差旅之費用，為何捨此不為，其
    心不無可議，且債務人實際上未完全拆除及清運執行標的，
    則抗告人所墊付之打石及剷土工資，應為實在。又抗告人長
    年居住於北部，僅於執行前一日，僱用當地之工人，而遴選
    之時，亦多加考核，焉有收費單據不實在之理。尤有甚者，
    債權人聲請強制執行，若無法完全行使其權利或須自行負擔
    執行費用，無異間接懲罰行使權利之人，司法威信難期建立
    ，果爾，則債權人心何能平，情何以堪。原法院95年10月14
    日裁定命債務人負擔打石及剷土工資共新台幣（以下同）11
    ,550元應為實在，乃該裁定經相對人向原法院提起抗告後，
    原法院不察，而於95年10月27日裁定廢棄95年10月14日之裁
    定，將該打石及剷土工資11,550元予以剔除，殊有未當。爰
    提起抗告，求予將原執行法院95年10月27日所為裁定廢棄，
    並維持該打石及剷土工資所支出之執行費用等語。
二、按「債權人因強制執行而支出之費用，得求償於債務人者，
    得準用民事訴訟法第91條之規定，向執行法院聲請確定其數
    額。」強制執行法第29條第1項定有明文。又按債務人負擔
    強制執行之費用，應以因強制執行所必要支出之費用為限，
    此觀強制執行法第28條第1項之規定自明。所謂執行必要費
    用，指因進行強制執行程序，必須支出之費用而言。此種費
    用如不支出，強制執行程序即難進行。而此費用係因債務人
    不履行債務而生，其必要部分，自應由債務人負擔（參見學
    者楊與齡著強制執行法論，85年10月版，第317頁）。
三、經查：本件抗告人與相對人間原執行法院95年度執字第5921
    號請求拆屋交地執行事件（執行名義為該法院94年度朴簡字
    第108號請求拆屋還地事件確定判決），經原執行法院於95
    年7月19日會同嘉義縣朴子地政事務所測量員赴現場勘測，
    依執行筆錄記載：「編號1應拆除部分，債務人（即相對人
    ）已自動拆除，另編號2部分現場由地政人員實地測量，並
    由債權人（即抗告人）現場噴漆註記，債權人並請求另定期
    執行。」此有執行筆錄附卷可按（見原執行法院95年度執字
    第5921號卷第39頁）。原執行法院乃於同年7月27日以執行
    命令，命債務人應於95年8月31日前，將債權人分割取得之
    系爭土地上之建物房屋拆除土地交付債權人，如債務人於95
    年8月31日法院強制執行前自動履行，可免負擔所僱工人及
    執行人員之龐大費用，並請在場等候。嗣原執行法院於95年
    8月31日由債權人引導至現場，依該日之執行筆錄記載：「
    相對人不在場，現場應拆除之建物已部分拆除，尚有約幾公
    分之磚塊未拆除，但債權人稱該部分不請求，稱『本件已全
    部拆除，已無執行之必要』，請求撤回本件執行。」等語（
    見同上卷第53頁）。是就上述二次執行筆錄記載債權人（即
    抗告人）之陳述以觀，已足認本件強制執其中關於債務人「
    應拆除地上建物」部分，債務人已於執行法院所命95年8月
    31日強制執行前自動履行完畢，既已自動履行完畢，則抗告
    人（即債權人）事後聲請原法院確定強制執行費用所提出之
    費用計算書及釋明費用額之單據，其中打石費用3,150元、
    剷土工資8,400元，共11,550元部分，已非本件強制執行所
    必要支出之費用，依前揭說明，自不得向債務人求償。原裁
    定就該11,550元部分，予以剔除後，裁定定本件債務人（即
    相對人）應負擔之執行費用額確定為10,176元，核無不合。
    抗告意旨，指摘原裁定不當，求為廢棄，非有理由，應予駁
    回。
四、據上論結，本件抗告無理由，依強制執行法第30條之1、民
    事訴訟法第495條之1第1項、第499條第1項、第95條、第78
    條，裁定如主文。
中    華    民    國    95    年    12    月    21    日
                  民事第四庭    審判長法  官  王惠一
                                      法  官  林永茂
                                      法  官  王浦傑
上為正本係照原本作成。
不得再抗告。
中    華    民    國    95    年    12    月    21    日
                                      書記官  蕭奎璋
                                                  J


司法院資訊處製作；財團法人民間司法改革基金會備份。
